最高法院刑事判決　　　　　　九十六年度台上字第七六五三號
上　訴　人　台灣高等法院台南分院檢察署檢察官
上　訴　人
即　被　告　甲○○
　　　　　　乙○○
上列上訴人等因被告等偽證案件，不服台灣高等法院台南分院中
華民國九十四年四月二十日第二審判決（九十四年度上訴字第八
四號，起訴案號：台灣台南地方法院檢察署九十三年度偵字第三
三八二號），提起上訴，本院判決如下：
    主  文
原判決撤銷，發回台灣高等法院台南分院。
甲○○之上訴駁回。
    理  由
一、撤銷發回部分（即檢察官及被告乙○○上訴部分）：
本件原判決認定上訴人即被告乙○○經營砂石業與經營混凝土業
之莊進生、邱玉修互有生意往來，因莊進生、邱玉修欠債未還，
乃邀上訴人即被告甲○○與徐清裕一同前往討債。由甲○○駕駛
ＷＱ─三一一一號牌白色小客車搭徐清裕；乙○○則自行駕駛車
牌號碼ＵＤ—九七九七號自小客車，於民國八十七年十二月十日
凌晨一時五十五分許，前往台南縣仁德鄉○○村○○路二十九之
一號「昇億混凝土企業有限公司」（下稱昇億公司）向莊進生催
討債款。乙○○在樓下把風，甲○○與徐清裕二人上樓敲門，進
入該公司對邱玉修與公司內工人陳水源、莊佳豪實施恐嚇行為，
經台灣台南地方法院檢察署檢察官對甲○○、乙○○、徐清裕三
人提起公訴後，乙○○、甲○○經台灣台南地方法院與原審法院
分別判處有期徒刑三月與六月確定（乙○○於九十年四月三十日
執行完畢，甲○○於八十九年八月十七日執行完畢）。徐清裕因
未到案，經原審法院於八十九年十一月三十日發布併案通緝，迄
九十二年七月二日為警緝獲歸案，並以九十二年度易緝字第八九
號恐嚇案件分案審理。詎甲○○、乙○○明知上揭時、地案發當
時，係徐清裕與甲○○上樓敲門進屋，並實行上開恐嚇犯行等情
為實情，亦明知具結作證之證人，依法有據實陳述之義務，不得
為匿飾增刪之虛偽陳述，竟基於偽證之犯意，分別於台灣台南地
方法院九十二年十二月二日、四日審理九十二年度易緝字第八九
號徐清裕恐嚇案件出庭應訊時，同意以證人身份供前具結作證，
於案情有重要關係之事項，乙○○竟虛偽陳述稱：「……我不知
道甲○○有帶徐清裕去，當時我自己另外有開車，甲○○另外開
一台白色車，車子我不知道，我跟甲○○下去，敲混泥土廠的大
門，『小胖』（即徐清裕）當時在何處我不知道，後來才聽說知
道他也在車上」，「（進去後）有爭吵的事，也有打架」，「他
以為只有我和甲○○二人，我本來也想好好說，沒想到他就大小
聲，結果就發生衝突」等語；甲○○則虛偽陳述稱：「當時我與
徐清裕到台南找完朋友，回高雄途中，乙○○打電話約我在水泥
廠見面，要叫我一起去處理一樁債務，當時徐清裕有喝酒，所以
留在車上，我和乙○○一起進去，就發生爭執」等語，企圖影響
法院對徐清裕之裁判結果，足以使司法裁判權有陷於錯誤之虞等
情。因而撤銷第一審之科刑判決，改判論處被告等證人，於執行
審判職務之公署審判時，於案情有重要關係之事項，供前具結，
而為虛偽陳述各罪刑（均累犯，各處有期徒刑一年），固非無見
。
惟查：（一）判決不載理由或所載理由矛盾者，其判決當然為違
背法令，刑事訴訟法第三百七十九條第十四款定有明文。又所謂
所載理由矛盾者，指判決之主文與事實或理由相互間、判決之事
實與理由相互間、判決之理由內部間，有互相矛盾者而言。又修
正前刑法第四十七條累犯之成立，以執行有期徒刑完畢，或執行
無期徒刑或有期徒刑之一部而赦免後，五年內再犯有期徒刑以上
之罪者為要件。原判決事實認定：甲○○前因殺人、強盜等案件
，經本院（即原審法院）判處有期徒刑十七年六月、二年六月，
復減刑又與他案更定其刑後，於九十二年十二月二十七日縮短刑
期執行完畢；……仍不知警惕。……竟基於偽證之犯意，於台灣
台南地方法院九十二年十二月四日審理九十二年度易緝字第八九
號徐清裕恐嚇案件出庭應訊時，同意以證人身分供前具結作證，
於案情有重要關係之事項，虛偽陳述稱：「當時我與徐清裕到台
南找完朋友，回高雄途中，乙○○打電話約我在水泥廠見面，要
叫我一起去處理一樁債務，當時徐清裕有喝酒，所以留在車上，
我和乙○○一起進去，就發生爭執」等語，企圖影響法院對徐清
裕之裁判結果，足以使司法裁判權有陷於錯誤之虞等情。是依據
原判決事實之記載，甲○○具結偽證之犯罪日期為九十二年十二
月四日，而前案執行完畢之日期為同年十二月二十七日，如果無
訛，則甲○○在供前具結作偽證當時，其前所犯之殺人、強盜等
案件，並未執行完畢，不應構成累犯。乃原判決理由卻敘明：「
甲○○前受有期徒刑之執行完畢後，五年以內再犯本件有期徒刑
以上之罪，為累犯，應依刑法第四十七條之規定，加重其刑。」
（見原判決第六頁倒數第六至八行），其主文並宣示「甲○○…
…累犯」，判決之主文、理由與事實相互間記載互有矛盾，自有
判決所載理由矛盾之違法。（二）原判決事實認定被告等二人基
於偽證之犯意，分別於台灣台南地方法院九十二年十二月二日、
四日審理九十二年度易緝字第八九號徐清裕恐嚇案件出庭應訊時
，同意以證人身分供前具結作證，於案情有重要關係之事項，乙
○○竟虛偽陳述稱：「……我不知道甲○○有帶徐清裕去，當時
我自己另外有開車，甲○○另外開一台白色車，車子我不知道，
我跟甲○○下去，敲混泥土廠的大門，『小胖』（即徐清裕）當
時在何處我不知道，後來才聽說知道他也在車上」，「（進去後
）有爭吵的事，也有打架」，「他以為只有我和甲○○二人，我
本來也想好好說，沒想到他就大小聲，結果就發生衝突」等語；
甲○○則虛偽陳述稱：「當時我與徐清裕到台南找完朋友，回高
雄途中，乙○○打電話約我在水泥廠見面，要叫我一起去處理一
樁債務，當時徐清裕有喝酒，所以留在車上，我和乙○○一起進
去，就發生爭執」等語，企圖影響法院對徐清裕之裁判結果。亦
即認定被告等二人分別於台灣台南地方法院九十二年十二月二日
、四日審理九十二年度易緝字第八九號徐清裕恐嚇案件出庭應訊
時作偽證。乃原判決理由復先後敘明被告等人「於本院（原審）
前案審理時」，以證人身分到庭，於供前具結作證後，為虛偽陳
述，致使「本院（原審）前案」承審法官之審判有陷於錯誤危險
，自已該當於偽證罪責（見原判決第五頁、理由一之(三)）；被告
乙○○二人就台灣台南地方法院九十二年度易緝字第八九號徐清
裕恐嚇案件，「於本院（原審）審理時」，分別以證人身分出庭
應訊，供前具結作證，對於「甲○○係和徐清裕一同上樓進入昇
億公司催討債務，並恐嚇被害人邱玉修等人」等與案情有重要關
係之事項，為虛偽陳述，致使裁判權有陷於錯誤之虞，自該當於
刑法第一百六十八條之偽證罪（見原判決第六頁第五至十行、理
由二）。似又說明被告等二人係於原審法院審理時作偽證，致原
判決之事實與理由間互相矛盾，亦難謂無判決所載理由矛盾之違
法。檢察官及被告乙○○上訴指摘原判決不當，尚非全無理由，
應認原判決有撤銷發回更審之原因。
二、駁回部分（即被告甲○○上訴部分）：
查上訴期間為十日，自送達判決後起算，刑事訴訟法第三百四十
九條前段定有明文。本件上訴人甲○○因偽證案件，經原審判決
後，於九十四年五月二日合法寄存送達，有送達證書附卷可按，
依法自寄存之日起，經十日發生效力，其上訴期間截至同年五月
二十三日業已屆滿，乃延至六月三日始行提起上訴，顯已逾期，
其上訴自非合法，應予駁回。
據上論結，應依刑事訴訟法第三百九十七條、第四百零一條、第
三百九十五條前段，判決如主文。
中　　華　　民　　國　九十六　年　 十二　 月  三十一  日
                      最高法院刑事第四庭
                          審判長法官  莊　登　照
                                法官  黃　一　鑫
                                法官  林　秀　夫
                                法官  徐　昌　錦
                                法官  許　錦　印
      本件正本證明與原本無異
                                      書  記  官
中　　華　　民　　國　九十七　年    一    月  　四    日
                                                    M
